【裁判字號】    93,簡上,101
【裁判日期】    950602
【裁判案由】    給付票款
【裁判全文】
臺灣臺南地方法院民事裁定             93年度簡上字第101號
上  訴  人  丁○○
訴訟代理人  許芳瑞律師
被上訴人    甲○○
上列當事人間請求給付票款事件，上訴人對於民國94年10月12日
本院第二審判決提起上訴，本院裁定如下：
    主  文
上訴駁回。
第二審訴訟費用由上訴人負擔。
    理  由
一、上訴意旨略以：向銀行申請支票使用，需本人親自前往銀行
    開戶，並親自簽名始生效力，此為眾人所知之事，然如附表
    所示之系爭3張支票，並非上訴人親自前往銀行開戶申請的
    ，僅係上訴人之母劉美英為了認定系爭3張支票係供其生意
    上使用，而在其上加蓋上訴人之印章而已，並未表示上訴人
    因而需負票據上責任；且由系爭3張支票背面有上訴人之父
    丙○○、母親劉美英及借款介紹人即第三人王明山之背書，
    更可知該筆借款係要借給上訴人之父丙○○、母親劉美英，
    系爭3紙支票僅是做為借據之用，原第二審判決未予調查，
    竟以系爭3張支票上有上訴人之印章，即認上訴人應與原判
    決另一位上訴人即發票人乙○○（未提起上訴，已確定）連
    帶清償新台幣（下同）2,000,000元及其利息，有事實上矛
    盾之違法；又上訴人之父丙○○曾與被上訴人之夫陳俊仁簽
    立系爭協議書，系爭協議書上載被上訴人之夫陳俊仁收受第
    三人義明營造有限公司（下稱義明公司）簽發如附表二所示
    之支票兌現後，被上訴人應將系爭3張支票返還，但陳俊仁
    未於1年之時效期間內將附表二所示之支票提示，致該張支
    票票據上之債權因時效而消滅，原第二審判決認為上訴人與
    系爭3張支票之發票人乙○○，於簽立系爭協議時未在場，
    亦未證明曾授權第三人丙○○簽立系爭協議書，則該協議書
    對上訴人及乙○○不生效力，但原第二審判決卻認定系爭3
    張支票上僅有上訴人之印章，上訴人即應負發票人之責，前
    後認定事實，顯有互相矛盾之違法云云。
二、按「對於簡易訴訟程序之第二審裁判，其上訴利益逾民事訴
    訟法第四百六十六條所定之額數者，當事人得以其適用法規
    顯有錯誤為理由，逕向最高法院提起上訴或抗告，惟須以該
    訴訟事件所涉及之法律見解具有原則上之重要性，經原裁判
    法院許可者為限。」、「對於簡易訴訟程序之第二審裁判，
    提起第三審上訴或抗告，須經原裁判法院之許可。」、「前
    項許可，以訴訟事件所涉及之法律見解具有原則上之重要性
    者為限。」、「第一項之上訴或抗告，為裁判之原法院認為
    應行許可者，應添具意見書，敘明合於前項規定之理由，逕
    將卷宗送最高法院；認為不應許可者，應以裁定駁回其上訴
    或抗告。」民事訴訟法第436條之2第1項、第436條之3第1項
    、第2項、第3項分別定有明文。
三、經查：本件被上訴人於原審起訴請求上訴人與第三人乙○○
    應連帶給付票款2,000,000元及其遲延利息，業經原審判決
    被上訴人勝訴，嗣因上訴人與第三人乙○○不服原審判決提
    起上訴，亦經原第二審判決認定上訴人與第三人乙○○之上
    訴無理由，而予以駁回，上訴人又不服原第二審判決，再提
    起第三審上訴，核其上訴之訴訟標的金額在1,500,000元以
    上，依民事訴訟法第436條之2第1項規定，上訴人本得以原
    第二審判決適用法規顯有錯誤為理由，逕向最高法院提起上
    訴，然：
（一）原第二審判決就上訴人縱未於系爭3張支票親自簽名、蓋
      章及未於該3張支票之付款銀行開設帳戶，仍應負發票人
      之責，已於該判決理由欄第三點及第四點敘明，並無上訴
      人所稱認定事實有違法之處。況票據上所載之債務人，不
      問是否為實際受益之人，均須擔負履行責任，不得以該款
      係供給他人使用為詞，對於債權人主張免責，最高法院18
      年上字第301號著有判例可資參照，依上開判例見解，上
      訴人自不得以系爭3張支票係供第三人借款周轉之用為由
      ，而拒絕負擔票據上之責任。
（二）又何以上訴人不得持系爭協議書作為拒絕負擔系爭3張支
      票票據上之責任，亦已於原第二審判決理由欄第五點說明
      ，且系爭3張支票及系爭協議書，一為文義及無因證券、
      一為契約，前者之權利義務悉依證券上所載文句而決定其
      效力，後者除非契約文字業已表示當事人真意，無須別事
      探求外，解釋時仍須探求當事人立約時之真意，二者之解
      釋標準不同，上訴人自不得持原判決認為縱其未於系爭3
      張支票上親自簽名、蓋章，仍須負發票人之責，但簽立系
      爭協議書時，上訴人不在場，卻又無法援用第三人丙○○
      所簽署系爭協議書，作為拒絕付款之理由，即認原判決前
      後事實之認定，有互相矛盾之處。
（三）況系爭協議書係屬新債清償之約定，亦即第三人丙○○以
      交付義明公司簽發如附表二所示支票供兌現作為清償系爭
      3張支票票據債務之方法，已於原第二審判決理由欄第五
      點說明在案，而上訴人既自承如附表二所示之支票並未兌
      現，則該新債務既未履行，舊債務即系爭3張支票之票據
      債務自然不消滅（參照民法第320條之規定），縱系爭協
      議書之效力及於上訴人，上訴人仍不得執系爭協議書之約
      定，作為拒絕履行系爭3張支票票據債務之理由。
四、綜上所述，上訴人雖以原第二審判決適用法規顯有錯誤為由
    ，對之提起上訴，惟核其書狀記載內容，無非指摘原第二審
    判決取捨證據、認定事實之職權行使為不當，而未具體說明
    該判決有何適用法規顯有錯誤之情事，尤難謂其上訴涉及之
    法律見解具有原則上之重要性。從而，上訴人之上訴不應許
    可，應予駁回。
五、依民事訴訟法第436條之3第3項、第95條、第78條，裁定如
    主文。
中    華    民    國    95    年    6     月     2    日
                  民事第四庭    審判長法  官  高榮宏
                                      法  官  陳金虎
                                      法  官  陳淑勤
以上正本證明與原本無異
如不服本裁定應於送達後10日內向本院提出抗告狀，並應
繳納抗告費新台幣1,000元整。
中    華    民    國    95    年    6     月     5    日
                                書記官  林賢輝
~F0
~T40
附表一：系爭3張支票
┌──┬─────┬────┬───────┬──────┬────┬─────────┐
│編號│ 票據號碼 │發票日  │金額（新台幣）│提   示   日│週年利率│付      款      人│
│    │          │        │              │即利息起算日│        │                  │
├──┼─────┼────┼───────┼──────┼────┼─────────┤
│1   │  0000000 │92.01.05│1,000,000元   │92.01.14    │6釐     │台灣中小企業銀行  │
│    │          │        │              │            │        │成功分行          │
├──┼─────┼────┼───────┼──────┼────┼─────────┤
│2   │  0000000 │92.01.13│500,000元     │92.01.14    │同上    │同上              │
├──┼─────┼────┼───────┼──────┼────┼─────────┤
│3   │  0000000 │92.01.13│500,000元     │92.01.14    │同上    │同上              │
└──┴─────┴────┴───────┴──────┴────┴─────────┤
附表二：系爭協議書所載第三人義明營造有限公司所簽發之支票
┌──┬─────┬────┬───────┬───────────┐
│編號│ 票據號碼 │發票日  │金額（新台幣）│付      款      人    │
│    │          │        │              │                      │
├──┼─────┼────┼───────┼───────────┤
│ 1  │ 0000000  │91.09.20│2,000,000元   │台灣省合作金庫南興支庫│
└──┴─────┴────┴───────┴───────────┘


司法院資訊處製作；財團法人民間司法改革基金會備份。
